【裁判字號】    95,簡上,68
【裁判日期】    970205
【裁判案由】    給付管理費
【裁判全文】
臺灣板橋地方法院民事判決              95年度簡上字第68號
上  訴  人  甲○○
被上訴人    天台廣場大樓管理委員會
法定代理人  乙○○
訴訟代理人  丙○○
            丁○○
上列當事人間請求給付管理費事件，上訴人對於中華民國95年2
月8 日本院三重簡易庭94年度重簡字第2565號第一審判決提起上
訴，經本院於97年1 月15日言詞辯論終結，判決如下：
    主  文
原判決除減縮及於本院成立和解部分外，關於命上訴人給付超過
新台幣陸萬柒仟柒佰陸拾貳元及自民國九十四年七月八日起至清
償日止，按週年利率百分之五計算之利息部分，暨該部份假執行
之宣告，並訴訟費用之裁判均廢棄。
上開廢棄部分，被上訴人在第一審簡易之訴駁回。
其餘上訴駁回。
第一、二審訴訟費用（除減縮及於本院成立和解部分外）由上訴
人負擔三分之二，餘由被上訴人負擔。
    事實及理由
一、程序上理由
    上訴人提起上訴後，被上訴人之法定代理人於民國96年1 月
    1 日由呂祖堯變更為乙○○，並經具狀聲明承受訴訟，核與
    民事訴訟法第170 條之規定尚無不合，先予敘明。
二、被上訴人起訴主張：上訴人為天台廣場大樓即台北縣三重市
    ○○路○ 段78號地下二樓之20之區分所有權人，詎自87年7
    月份起，即未繳交管理費及電費，至94年3 月間止，共積欠
    管理費、電費、廣告費及系統保全費等其他費用計新台幣（
    下同）199,448 元，經被上訴人以存證信函催繳，上訴人均
    置之不理，爰起訴請求上訴人給付199,448 元及自支付命令
    聲請狀繕本送達翌日起至清償日止，按年息百分之五計算之
    利息。
三、上訴人則以：天台廣場大樓管理不當，長期存在消防安檢不
    合格之問題，地下二樓內、外部亦髒亂不堪，且地下二樓因
    消防安全檢查未通過，於88年2 月經被上訴人關閉，電錶亦
    遭拆除，致伊無法對外營業，上訴人既無用電之事實，自無
    須給付電費。退步言之，縱認上訴人應給付電費，該電費亦
    已逾5 年之請求權時效等語資為抗辯，請求駁回被上訴人之
    訴。
四、原審為被上訴人勝訴之判決，命上訴人給付199,448元及自
    支付命令聲請狀繕本送達翌日即94年7月8日起，至清償日止
    ，按年息百分之五計算之利息，上訴人不服，提起上訴，並
    聲明：(一)原判決廢棄。(二)被上訴人在第一審之訴駁回。被上
    訴人則聲明：請求駁回上訴。（又被上訴人於原審係請求上
    訴人給付管理費90,974元、保全系統費5,751 元、廣告費
    196 元及電費102,291 元，計應為199,212 元，惟被上訴人
    誤算而請求上訴人給付199,448 元及遲延利息等情，業據被
    上訴人陳明，見本院97年1 月15日言詞辯論筆錄。）兩造於
    本院96年3 月20日準備程序期日就管理費90,974元及系統保
    全費5,751 元部分成立和解，被上訴人並於本院97年1 月15
    日言詞辯論期日撤回關於廣告費196 元部分之請求，是本件
    僅須就被上訴人請求上訴人給付電費102,291 元部分予以審
    究。
五、兩造於本院96年5 月15日準備程序期日協議不爭執之事實為
    ：
    (一)上訴人為天台廣場大樓即台北縣三重市○○路○段78號地
      下二樓之20之區分所有權人，自87年7 月份起，即未繳交
      自B2到3 樓共用電錶之公用電費及B2至2 樓之共用冷氣電
      費。
    (二)被上訴人於88年2 月初以消防檢查未通過為由關閉天台廣
      場大樓地下2 樓商場之安全門後，上訴人即未營業迄今。
六、被上訴人主張上訴人自87年7 月份起至94年3 月份止尚積欠
    電費計102,291 元未給付乙節，業據提出催繳明細表之影本
    1 份附於本院94年促字第36745 號卷、86年6 月至94年2 月
    地下二樓電費表附於本院卷第322-413 頁、地下二樓94年2
    、3 月份公電收據及分攤表附於本院卷第140 、142 頁可稽
    。上訴人就其確未繳交上開期間之電費，亦不爭執，僅抗辯
    ：上開文書係被上訴人所製作，並非台電公司收費單據，不
    得據為電費金額之認定依據，且地下二樓商場業經被上訴人
    關閉，伊根本無用電營業之事實，自無須繳納電費等語，惟
    查，
    1.被上訴人所提出之上開書證，其中地下二樓94年2 、3 月
      份公電收據及分攤表，係有檢附台灣電力公司之收據，有
      收據之影本附於本院卷第140 、142 頁可稽。另催繳明細
      表及86年6 月至94年2 月之地下二樓電費表，雖係被上訴
      人所製作，但其上詳細列載地下二樓各用戶名稱、空戶坪
      數、公電、基本電費、私表電費及冷氣電等項目，非依據
      相當之憑據無以製作，且顯非臨訟杜撰，其中94年2 、3
      月之電費亦與上開電費收據相符；另被上訴人亦有用以訴
      請其他住戶給付管理費及電費乙情，亦為兩造所不爭，並
      有民事判決之影本1 份、調解筆錄之影本3 份及和解筆錄
      之影本1 份分別附於本院卷第122 、124 、126 、128 、
      131- 132頁可據，其實質之真正，應堪採信。上訴人空言
      爭執上開文書實質內容之真正，尚難採取。
    2.依原審卷第89頁所附「天台廣場大樓管理委員會管理費收
      繳辦法」，於第5 條管理費收費標準：第(二)項約定「電費
      （含環境設備維修費）：依台灣電力公司電費單之金額及
      各電表之度數為分攤依據，細目分為：大公電、基本電、
      冷氣電、私表電，再以總合計金額之百分之十一提撥為環
      境設備維修費收入。」，足見該大樓區分所有權人應分攤
      之電費有大公電、基本電、冷氣電及私表電等四種費用。
      其中因天台廣場地下二樓商場於88年2 月間即已關閉，未
      再營業，被上訴人亦未對該商場區分所有權人收取私表電
      及基本電之費用等情，為兩造所不爭執。而大公電係大樓
      電梯、消防設備、公共照明及電氣設備等之用電而產生之
      費用乙節，業據被上訴人陳明（本院卷第292 頁，96年10
      月26日準備程序筆錄），該費用與該大樓整體之安全、管
      理、維護息息相關，應屬共益費用，各區分所有權人不論
      是否空戶，均應依約分攤。上訴人以其未有營業用電之事
      實，抗辯無須給付大公電之電費云云，不足採取。
    3.又查，按管理費及公用電費之分攤繳納，係屬大廈管理之
      重要事項，即應由全體區分所有權人會議決議。「天台廣
      場大樓管理委員會管理費收繳辦法」，於第5 條管理費收
      費標準第(二)項約定：「電費（含環境設備維修費）：依台
      灣電力公司電費單之金額及各電表之度數為分攤依據，細
      目分為：大公電、基本電、冷氣電、私表電，再以總合計
      金額之百分之十一提撥為環境設備維修費收入。」，並未
      如同條第(一)項關於管理費（行政管理費）之計算，係以坪
      為單位，再依產權之使用性質區分空戶、辦公室、商業商
      場營業時間12小時以下、12小時以上20小時以下及24小時
      ，每坪分別收取80元、130 元、170 元、180 元及190 元
      之規定。而天台廣場大樓自地下2 層至地上2 樓均為營業
      商場，共享3 台各350 噸之冷氣主機，每日輪流啟動1 台
      冷氣主機以供應該4 層營業商場之冷氣乙節，亦據被上訴
      人陳明（見本院卷第292 頁，96年10月26日準備程序筆錄
      ），上訴人所在之地下二層商場雖未營業，但因其他樓層
      營業所需，仍有冷氣電費之發生，就此電費之分攤繳納，
      依上開說明，自應經該大廈區分所有權人會議決議以為減
      免。上訴人既未經該大廈區分所有權人會議決議減免電費
      ，自仍有依上開管理費收繳辦法第5 條第(二)項之約款，繳
      納電費之義務。上訴人以其未有營業用電之事實，拒絕繳
      納冷氣電費，亦不足採。
七、按1 年或不及1 年之定期給付債權，其各期給付請求權因5
    年間不行使而消滅，民法第126 條所明定，凡屬上項定期給
    付債權，即有該條之適用，無庸當事人就此有所約定，且不
    得預先拋棄時效之利益（最高法院50年臺上字第1960號著有
    判例參照）。又公寓大廈之住戶繳付管理費，係依據區分所
    有權人做成之決議或自治決議所訂定之管理規約，係基於區
    分所有權人合致之意思表示所成立之契約關係，亦即，每位
    住戶對於其他區分所有權人皆有要求繳付管理費之請求權，
    至公寓大廈管理委員會得向住戶收取管理費，則係來自全體
    區分所有權人之授權，代為收取，是若區分所有權人約定管
    理費為按月或按季繳納，自屬於不及於一年之定期給付請求
    權，而有民法第126 條規定之5 年時效適用。經查：
    1.依天台廣場大樓管理委員會管理費收繳辦法第5 條之規定
      ，係將電費列為管理費之項目之一而收取，有該收繳辦法
      之影本1 份附於原審卷第89頁可憑。再依被上訴人提出之
      催繳明細表所載，系爭電費係按實際用電於次月收取上一
      月份應分攤之電費，足徵性質上係屬於不及1 年之定期性
      給付，揆諸前開說明，該電費之各期給付請求權即應適用
      5 年短期時效之規定，且分別於每月規定之繳納時間起算
      消滅時效期間。原審認其無民法第126 條5 年短期時效之
      適用，容有誤會。
    2.本件被上訴人係於94年6 月27日聲請本院核發支付命令，
      請求上訴人給付自87年7 月份起至94年3 月止所積欠之電
      費，其中87年7 月份起至89年5 月份止之電費請求權，至
      遲於94年5 月消滅時效期間屆滿，是上訴人以該部分請求
      權罹於消滅時效為由拒絕給付，核屬有據。至於自89 年6
      月份起至94年3 月份止之電費，並未罹於消滅時效，上訴
      人尚不得拒絕給付。從而，被上訴人得請求上訴人給付自
      89年6 月份起至94年3 月份止之電費計67,762元（自89年
      6 月起至94年3 月止之各月電費明細，如附表所載）。
八、綜上所述，被上訴人主張依88年9 月份區分所有權人會議決
    議、上開天台廣場大樓管理委員會管理費收繳辦法第5 條第
    (二)項之規定，請求上訴人給付電費，在67,762元及自支付命
    令聲請狀繕本送達翌日即94年7 月8 日起至清償日止，按週
    年利率百分之5 計算之利息，為有理由，應予准許。逾此所
    為請求，為無理由，應予駁回。又本件係適用簡易程序所為
    被告敗訴之判決，應依職權宣告假執行。原審就超過上開應
    准許部分，為上訴人敗訴之判決，並依職權為假執行之宣告
    ，自有未洽。上訴意旨就此部分指摘原判決不當，求予廢棄
    改判，為有理由。至於上開應准許部分，原審判命上訴人給
    付，並依職權為假執行之宣告，核無違誤，上訴意旨，就此
    部分，仍執陳詞，指摘原判決不當，求予廢棄，為無理由，
    應駁回其上訴。
九、本件事證已臻明確，兩造所為之其他主張、陳述並所提之證
    據，經審酌後，認均與本件之結論無礙，爰不一一論述，併
    予敘明。
十、據上論結，本件上訴為一部有理由，一部無理由，依民事訴
    訟法第436 條之1 第3 項、第450 條、第449 條第1 項、第
    79條，判決如主文。
中    華    民    國    97    年    2     月    5     日
                  民事第二庭    審判長法  官  蕭胤瑮
                                      法  官  鍾啟煌
                                      法  官  陳麗玲
以上正本證明與原本無異。
不得上訴。
中    華    民    國    97    年    2     月    5     日
                            書記官  陳玉心


司法院資訊處製作；財團法人民間司法改革基金會備份。
